【裁判字號】    95,家小上,1
【裁判日期】    951124
【裁判案由】    給付扶養費
【裁判全文】
臺灣士林地方法院民事判決             95年度家小上字第1號
上  訴  人  甲○○
訴訟代理人  丙○○
被上訴人    乙○○
上列當事人間請求給付扶養費事件，上訴人對於中華民國95年8
月31日本院家事法庭第一審判決（95年度家小字第3 號），提起
上訴，本院判決如下：
    主  文
上訴駁回。
第二審訴訟費用新台幣壹仟伍佰元由上訴人負擔。
    理  由
一、本件上訴理由略以：按民事訴訟法第249 條第2 項所謂原告
    之訴，依其所訴之事實，在法律上顯無理由者，係指依原告
    之訴狀內記載之事實觀之，在法律上顯然不能獲得勝訴之判
    決者而言。若僅因訴狀內不表明證據，致不知原告所訴事實
    是否真實者，即不得謂原告之訴在法律上顯無理由，最高法
    院62年台上字第825 號判例著有明文。查兩造及其他繼承人
    趙揚聖、丙○○於分割被繼承人趙承謨遺產時，是否有約定
    上訴人之扶養義務應由趙揚聖、丙○○及被上訴人乙○○負
    擔，非不得傳訊參與分割遺產之趙淑純或趙揚聖，亦得訊問
    被上訴人為何先前願分擔上訴人1/3 之扶養費用，故是否有
    上開協議尚屬不明，非不得以其他證據證明之，詎原審並未
    調查，即逕認並無該項協議，而不經言詞辯論判決駁回上訴
    人之訴。又上訴人係於88年間繼承趙承謨部分遺產，迄今已
    歷6 、7 年之久，依經驗法則，上訴人所繼承之遺產非必永
    遠存在，上訴人於95年7 月26日行準備程序時，並已向原審
    陳明所繼承之遺產業經變賣，目前已無財產，而上訴人是否
    為無資力之人，非不得向財政部國稅局查詢，迺原審不為調
    查，遽認上訴人並非無資力支人，非但違背論理法則，且顯
    然違法適用民事訴訟法第249 條第2 項之規定云云。並聲明
    ：原判決廢棄，發回更審。
二、本件依民事訴訟法第436 條之29第2 款規定，不經言詞辯論
    而為判決，故無被上訴人書狀或陳述。
三、查本件上訴人提起上訴，指摘原審判決適用民事訴訟法第24
    9 條第2 項不當，有違背法令情事（民事訴訟法第468 條）
    ，已符合同法第436 條之24第2 項規定，其提起上訴，即屬
    合法。
四、按小額訴訟第二審法院認上訴為無理由者，應為駁回之判決
    ；原判決依其理由雖屬不當，而依其他理由認為正當者，應
    以上訴為無理由，民事訴訟法436 條之32第二項準用第449
    條定有明文。經查：
  (一)按「受扶養權利者，以不能維持生活而無謀生能力者為限。
    前項無謀生能力之限制，於直系血親尊親屬，不適用之。」
    民法第1117條定有明文。查上訴人自92年至94年間名下均無
    任何財產，此有稅務電子閘門財產所得調件明細表在卷足參
    ，可見上訴人確有不能維持生活之情形，原審遽認上訴人並
    非無資力之人，容有未符。
  (二)次按直系血親相互間互負扶養義務；負扶養義務有數人，而
    其親等同一時，應各依其經濟能力，分擔義務；扶養之程度
    ，應按受扶養權利者之需要，與負扶養義務者之經濟能力及
    身分定之；扶養之方法，由當事人協議定之；不能協議時，
    由親屬會議定之，民法第1114條第1 款、第1115條第3 項、
    第1119條、第1120條分別定有明文。是直系血親卑親屬對於
    直系血親尊親屬之扶養義務，係本於父母子女或祖孫之身分
    關係而當然發生，數子女或孫子女對於父母、祖父母所提供
    之扶養義務係整體合一，倘全部子女或孫子女均未盡其對於
    父母、祖父母之扶養義務，父母或祖父母固得就其經濟能力
    、身分及需要，分別請求子女或孫子女其中之一人就其應分
    擔部分給付，然若子女或孫子女中之一人或數人已提供父母
    或祖父母完全之扶養，即已就父母或祖父母之扶養費用為全
    部給付時，應認父母或祖父母受扶養之權利已獲滿足，無從
    向未支付扶養費用之子女或孫子女請求給付。子女或孫子女
    間已支付之一方如何向未支付之他方請求給付，應依協議或
    親屬會議定其內部之分擔。查被上訴人為上訴人之子，為上
    訴人之直系血親卑親屬，此有戶籍謄本在卷可稽，自屬扶養
    義務人之一。又上訴人自94年4 月1 日至95年2 月28日均由
    上訴人之子丙○○負責照顧並支應相關扶養費用，已據上訴
    人及其子丙○○到庭陳述甚明（參見95年7 月26日準備程序
    筆錄，原審卷第132 至133 頁），可見上開期間內被上訴人
    所應給付上訴人之扶養費用，已由丙○○提供完全之扶養，
    並已就上訴人之扶養費用為全部給付，應認上訴人受扶養之
    權利已獲滿足，至上開期間內被上訴人未支付之扶養費，僅
    係負扶養義務之子女間內部得互為求償之問題，被上訴人於
    扶養請求權已受滿足後，即無從再為主張，是上訴人請求被
    上訴人給付該期間內扶養費用，在法律上顯無理由。原審判
    決雖以上訴人已繼承被繼承人趙承謨遺產，並非無資力之人
    ，而認上訴人非有不能維持生活之情形，而駁回上訴人之訴
    ，其理由固有未洽，然揆諸上揭理由以民事訴訟法第249 條
    第2 項判決駁回上訴人之訴仍認為正當，其上訴仍為無理由
    。
五、綜上所述，原審為上訴人敗訴之判決，於法並無不合。本件
    上訴意旨求予廢棄，依其上訴意旨，足認其上訴為無理由，
    爰依民事訴訟法第436 條之29第2 款規定，不經言詞辯論，
    逕以判決駁回。
六、據上論結，依民事訴訟法第436 條之29第2 款、第436 條之
    32第2 項、第449 條第2 項、第436 條之19、第78條，判決
    如主文。
中    華    民    國    95    年    11    月    24    日
                  家事法庭審判長  法  官  詹朝傑
                                  法  官  陳文通
                                  法  官  李昆霖
以上正本證明與原本無異。
本判決不得上訴。
中    華    民    國    95    年    11    月    24    日
                                  書記官  李佳穎
計算書
項        目     金額（新台幣）
第二審裁判費     1,500元
合        計     1,500元


司法院資訊處製作；財團法人民間司法改革基金會備份。
